臺灣高等法院臺南分院民事判決
110年度上易字第180號
上  訴  人  蔡茗伊  
被上訴人    吳正煌  
上列當事人間請求侵權行為損害賠償事件，上訴人對於中華民國
110年3月31日臺灣臺南地方法院第一審判決(110年度訴字第176
號)提起上訴，本院於110年9月7日言詞辯論終結，判決如下：
    主  文
原判決關於駁回上訴人後開第二項之訴部分，暨該訴訟費用之裁
判均廢棄。
被上訴人應再給付上訴人新臺幣貳萬柒仟元，及自民國109年6月
6日起，至清償日止，按年息百分之五計算之利息。
其餘上訴駁回。
廢棄部分第一、二審訴訟費用由被上訴人負擔，其餘第二審訴訟
費用由上訴人負擔。
    事實及理由
一、上訴人主張略以：
　　被上訴人長期因不滿位於臺南市○區○○路00號、經營菸酒行
    之「○○有限公司」之員工及顧客，將車輛停放其位於同路00
    號之住處門口，動輒與上訴人(即南台有限公司之員工)發生
    爭執與不快。民國109年6月5日下午7時45分許，兩造復因訴
    外人蕭富乾將車停放在被上訴人之住處門口，而再度發生爭
    執，訴外人黃菊(即被上訴人之配偶)為避免爭執愈烈而上前
    勸阻，然遭被上訴人推擠，上訴人為免黃菊受傷趨前阻擋，
    惟不慎撞到擺放於被上訴人住處前之「禁止停車」(實為請
    勿停車之誤載，下均稱「請勿停車」)金屬材質標示牌。詎
    被上訴人竟基於傷害之犯意，持該「請勿停車」金屬材質標
    示牌毆打上訴人，致上訴人因此受有頭部挫傷之傷害。為此
    ，依民法侵權行為損害賠償之法律關係，請求被上訴人應賠
    償其精神慰撫金新台幣(下同)10萬元，原審僅命被上訴人賠
    償上訴人3000元，顯然過低，為此提起上訴，並聲明：㈠原
    判決關於駁回上訴人後開請求部分廢棄。㈡上開廢棄部分，
    被上訴人應再給付上訴人9萬7000元及自109年6月6日起至清
    償日止按年息百分之5 計算之利息。(上訴人於原審請求被
    上訴人給付56萬0990元本息，原審判命被上訴人給付3990元
    本息，駁回上訴人其餘請求。上訴人僅就如前所述之精神慰
    撫金上訴，被上訴人則未上訴，是本院僅審酌上訴人所上訴
    精神慰無金部分）。
二、被上訴人則抗辯略以：其未打上訴人，不應賠償，上訴人之
    指述、證人之證詞均不實在，刑事判決不公等語。並聲明：
    上訴駁回。
三、兩造不爭執及爭執事項：
　甲、不爭執事項：
　  ㈠上訴人為南台有限公司之員工，該公司址設臺南市○區○○路
      00號(經營菸酒行)；被上訴人之住所則位於其隔壁(門牌
      號碼：臺南市○區○○路00號)。
    ㈡被上訴人於109年6月5日19時45分許，因蕭富乾之車輛停放
      糾紛，與上訴人發生爭執，進而持「請勿停車」金屬製標
      示牌傷害上訴人，經臺灣臺南地方檢察署檢察官於109年8
      月28日以109年度偵字第12729號提起公訴，臺灣臺南地方
      法院(下稱原審法院)於109年12月17日以109年度訴字第11
      46號刑事判決：被上訴人犯傷害罪，處有期徒刑2月(如易
      科罰金以新臺幣1000元折算1日)；嗣因被上訴人不服提起
      上訴，經本院於110年4月8日刑事判決：上訴駁回；被上
      訴人不服提起第三審上訴，經本院於110年6月11日以被上
      訴人逾期上訴而裁定駁回確定在案。
  乙、爭執事項：
      上訴人依民法第195條第1項侵權行為損害賠償規定，請求
      被上訴人應再給付9萬7000元之精神慰撫金，有無理由？
四、本院之判斷：
　㈠上訴人主張被上訴人有前述傷害行為，雖為被上訴人所否認
    ，並辯稱：因為上訴人拿手機要拍被上訴人，被上訴人只是
    拿「請勿停車」金屬材質標示牌擋住而已，並未打到上訴人
    ，上訴人並沒有受傷，上訴人的傷勢與被上訴人無關云云
　　。然查：
　⒈被上訴人長期因不滿上訴人所任職公司之職員、顧客將車輛
    暫停於其住處門口一事，而不斷與上訴人發生爭執，並於前
    揭時、地，再因蕭富乾將車輛停於其住處門口，而與上訴人
    再起爭執，被上訴人之配偶黃菊前來勸架遭其推擠，上訴人
    見狀遂前來阻擋，被上訴人則持「請勿停車」金屬製標示牌
    對著上訴人，上訴人嗣於當日20時20分許至奇美醫院急診，
    經醫師診斷受有頭部挫傷之事實，為被上訴人所不爭執2（
    見偵卷第12-15頁；原審刑卷第59-65頁、第126-128頁；本
    院刑卷第97-106頁），並據被上訴人於偵查中供承：6月5日
    有一部貨車停在伊家門前快車道，阻礙到伊，伊就去跟司機
    說，司機說他要移車，後來伊就聽到臺南市○區○○路00號内
    傳來上訴人的聲音，說路又不是你們的，你要出去嗎，伊說
    要不要出去不關你的事，之後伊太太出來勸伊，伊推了伊太
    太一把，說這件事伊來處理就好，上訴人就出來說伊打女人
    ，後來上訴人就跑去跟伊太太講話等語（見偵卷第12頁）；
    被上訴人於原審亦不爭執其配偶黃菊前來勸架，並將其推開
    ，上訴人見狀前往與被上訴人發生爭執乙情（見原審刑卷第
    63頁)，及於原審供承：「（問：對被訴之犯罪事實，有何
    意見〈告以起訴書之要旨〉吳正煌之妻吳黃菊遂上前勸架而遭
    吳正煌推擠）？」是，我有叫她讓開等語（見原審刑卷第12
    6頁），核與上訴人於刑事案件證詞（見偵卷第13-14頁；本
    院卷第174-175頁)、蕭富乾（見偵卷第35-36頁；原審刑卷
    第119-123頁）此部分之證述相符。此外，並有上訴人之奇
    美醫院診斷證明書、臺南市政府警察局第五分局公園派出所
    受理刑事案件報案三聯單、受理各類案件紀錄表、現場監視
    器錄影畫面截圖、臺南市第五分局公園派出所110報案紀錄
    單（見警卷第11-21、29-30頁)、上訴人之手機照片翻拍畫
    面(可見「勿停」2字)及被上訴人提出標示牌照片(見偵卷第
    19、21頁)在卷可稽，並經原審刑庭當庭勘驗現場監視器光
    碟在卷（見原審刑卷第106-108頁)，堪認上情屬實；又本案
    系爭被上訴人持以揮打上訴人之金屬製標示牌僅有1個，且
    其上係載稱「請勿停車」，而非「禁止停車」，是原判決及
    上訴人相關陳述稱「禁止停車」，均屬誤載，合先敘明。
　⒉又上訴人於其與被上訴人爭執後不久，即於109年6月5日20時
    20分許，至奇美醫院急診治療，經醫師診斷其受有如事實欄
    所載「頭部挫傷」之傷勢，此有上開奇美醫院診斷證明書（
    見警卷第11頁）存卷足憑，並經原審刑庭調閱上訴人之相關
    病歷核閱屬實，亦有奇美醫院109年10月19日（109）奇醫字
    第4722號函檢送之蔡茗伊急診相關病歷資料（見原審刑卷第
    41-55頁）在卷可按。另依上開診斷證明書之記載，上訴人
    所受之傷勢係「頭部挫傷」，被上訴人雖據此抗辯上訴人指
    證被上訴人持該金屬製標示牌從其「下巴」之位置揮上來，
    與上開診斷證明書載稱「頭部挫傷」，兩者傷勢顯有不同云
    云。然依上開相關病歷資料中「急診綜合紀錄單」(見原審
    刑卷第55頁)圖示之記載，可知上訴人伊受傷之位置係其額
    頭及下巴各1處，本院刑事庭復函詢奇美醫院何以上開診斷
    證明書載稱經診斷蔡茗伊受有「頭部挫傷」之傷害，與該院
    檢送病歷中之「急診綜合紀錄單」之圖示（按顯示頭部額頭
    及「下巴」處均受傷）不甚相符，及是否因「下巴」處亦屬
    廣義之頭部或因其他原因方為如此之記載後，該院函覆稱：
    頭部為頸部以上之部位，故「下巴」亦屬頭部等情，有奇美
    醫院110年3月18日（110）奇醫字第1269號函檢附之奇美醫
    院法院專用病情摘要（見本院刑卷第159-161頁)存卷足稽。
    據上，可知上開診斷證明書僅係將上訴人所受頭部「額頭」
    及「下巴」之挫傷，合併記載為「頭部挫傷」，核與上訴人
    指訴被上訴人持「請勿停車」金屬製標示牌從其「下巴」之
    位置揮上來，並致其受有如上開診斷證明書所載「頭部挫傷
    」之傷勢並無不符，被上訴人上開所辯，要無足採。
  ⒊再者，原審刑事庭及本院刑事庭當庭勘驗現場監視器光碟，
    有原審、本院刑事庭勘驗筆錄及本院刑事庭勘驗截圖（見原
    審刑事卷第106-109頁；本院刑事卷第103-104、119-141頁
    ）在卷可參，其中⑴畫面開始時間為2020年6月5日19時42分3
    1秒，畫面中沒有聲音；⑵畫面時間45分24秒時，上訴人拿出
    手機（面對被告）；⑶畫面時間45分28秒時，上訴人自畫面
    右上角走到畫面左上角，此時被上訴人轉身背對上訴人，上
    訴人則右手比著丙女處，丙女往畫面左側移動離開畫面，上
    訴人亦往畫面左側移動後離開畫面，被上訴人則站在原地面
    對畫面左邊後即往畫面左邊移動至畫面左上角，背對鏡頭；
    ⑷畫面時間45分45秒時，被上訴人彎身，雙手拿著不明物品
    ，身體往右後傾再往左前方揮，之後，被上訴人雙手抬起該
    不明物品由上往下揮，然後仍拿著該物品站在該處；⑸畫面
    時間46分04秒時，被上訴人將該物品放下，並往畫面右上方
    移動，離開畫面等情。是參諸前開勘驗結果，可知被上訴人
    確有因停車問題而與上訴人發生爭執，並持某不明物品朝上
    訴人由下往上揮而毆打上訴人之行為，核與上訴人主張之情
    節相符，再佐以上訴人之前揭診斷證明書及相關病歷資料，
    載明上訴人至奇美醫院急診時間為當日20時20分許，及上訴
    人經診斷確受有頭部(額頭及下巴)挫傷之傷害，亦與兩造發
    生爭執時之同日19時45分許，時間密接，復與上訴人指證其
    遭被上訴人持「請勿停車」金屬製標示牌由下往上揮打，而
    致其頭部及下巴受有傷害等情相符，是上訴人主張其遭被上
    訴人持「請勿停車」金屬製標示牌毆打後，即至奇美醫院急
    診就醫，其所受之傷勢為被上訴人傷害行為所致等情，應可
    採信，且被上訴人亦因傷害罪，案經臺灣臺南地方檢察署檢
    察官以109年度偵字第12729號起訴書對被上訴人提起公訴，
    被上訴人並經原審法院刑事庭以109年度訴字第1146號刑事
    判決書判處有期徒刑2月，得易科罰金，被上訴人不服該第
    一審刑事判決提起上訴，經本院110年度上訴字第134號刑事
    判決，駁回被上訴人之上訴而告確定等情，業經本院依職權
    調取上開刑事卷宗核閱無訛。益徵被上訴人前揭抗辯，尚無
    可取。
 ㈡按因故意或過失，不法侵害他人之權利者，負損害賠償責任；
   不法侵害他人之身體、健康、名譽、自由、信用、隱私、貞
   操，或不法侵害其他人格法益而情節重大者，被害人雖非財
   產上之損害，亦得請求賠償相當之金額，民法第184條第1項
   前段、第195條第1項前段分別定有明文。查，被上訴人前開
   故意傷害之行為，與上訴人所受之前揭傷勢具有相當因果關
   係，自屬侵權行為無訛，被上訴人即應負賠償責任。又查上
   訴人身體受有前述之傷害，其精神確受極大痛苦，自不待言
   ，其請求被上訴人賠償慰撫金，洵屬有據。
 ㈢茲應審究者，乃上訴人得請求被上訴人賠償之慰撫金金額為若
    干？
　⒈按慰藉金之賠償以人格權遭受侵害，使精神上受有痛苦為必
    要，至其核給之標準固與財產上損害之計算不同，惟非不可
    斟酌雙方身分、資力與加害程度，及其他各種情形核定相當
    之數額（最高法院51年台上字第223號原判例參照）。
　⒉查被上訴人係具有相當智識程度之成年人，雖上訴人任職公
    司之顧客、職員常有暫時違規停車情事，也應循正當合法途
    逕處理，卻不思理性解決，與上訴人產生口角爭執，推擠前
    來勸架之配偶，不體諒上訴人擔心其配偶受傷之迴護行為，
    反而惱羞成怒，竟舉起「請勿停車」金屬製標示牌攻擊上訴
    人，造成上訴人受有前述之傷害，上訴人為年輕女子遭此攻
    擊，自受有驚恐，被上訴人犯後否認犯行，未見反省之意，
    上訴人精神上之痛苦，自難平復。本院再審酌上訴人為大學
    肄業，為○○有限公司之職員，107、108年度均無所得，名下
    財產僅有舊車1輛；而被上訴人係小學畢業，107、108 年度
    均無所得，名下財產有土地、房屋共4 筆，財產總額為000
    萬2200元等情，業據兩造自陳在卷，並有兩造稅務電子閘門
    財產所得調件明細表、戶籍資料附卷可稽，本院依兩造之身
    分、教育程度、經濟能力、社會地位及上訴人所受之傷勢輕
    重及身心受創等情，因認上訴人請求精神慰撫金以3萬元為
    適當，逾此之金額不應准許。
五、綜上所述，上訴人本於侵權行為損害賠償之法律關係，請求
    被上訴人賠償精神慰撫3萬元及自起訴狀繕本送達之翌日即1
    09年6月6日起至清償日止，按週年利率百分之5 計算之利息
    ，為有理由，應予准許。逾此所為請求，為無理由，應予駁
    回。原審就上開應准許部分，僅准3000元，就其餘應准許之
    2萬7000元，為上訴敗訴之判決，尚有未洽，上訴意旨求予
    廢棄改判，為有理由，爰由本院予以廢棄改判如主文第二項
    所示。至於上訴人之請求不應准許（即上訴人其餘上訴之7
    萬元)部分，原判決為上訴人敗訴之判決，經核於法並無不
    合，上訴意旨求予廢棄改判，為無理由，應駁回其上訴。
六、本件事證已臻明確，兩造其餘之攻擊或防禦方法及所用之證
    據，經本院斟酌後，認為均不足以影響本判決之結果，爰不
    逐一論列，附此敘明。　　
七、據上論結，本件上訴為一部有理由，一部無理由，依民事訴
    訟法第450條、第449 條第1 項、第79條，判決如主文。
中　　華　　民　　國　　110 　年　　9 　　月　　22　　日
                  民事第二庭  審判長法  官  吳上康

                                    法  官  林育幟

                                    法  官  李素靖
上為正本係照原本作成。
不得上訴。　　　　　　　　　　　　　　　　　　　　
中　　華　　民　　國　　110 　年　　9 　　月　　22　　日

                                    書記官  高曉涵